最高法院刑事判決　　　　　　　　　　　　　　　九十三年度台上字第三五六六號
　　上　訴　人　乙○○
　　　　　　　　甲○○
　　共　　　同
　　選任辯護人　羅豐胤律師
　　　　　　　　洪明儒律師
右上訴人等因傷害致人於死案件，不服台灣高等法院台中分院中華民國九十二年八月
六日第二審更審判決（九十二年度重上更(二)字第八號，起訴案號：台灣台中地方法院
檢察署八十六年度偵字第一四五五四、一四五九一、一四六八六、一八四五三號），
提起上訴，本院判決如左：
    主  文
原判決撤銷，發回台灣高等法院台中分院。
    理  由
本件原判決撤銷第一審關於上訴人乙○○、甲○○（下稱上訴人等二人）部分之科刑
判決，改判依牽連犯及想像競合犯，從一重均仍論處上訴人等二人以共同傷害人之身
體，因而致人於死罪，乙○○處有期徒刑柒年陸月；甲○○處有期徒刑柒年。固非無
見。
惟按：(一)、刑法第二百七十七條第二項之傷害致人於死罪，係犯普通傷害罪致發生死
亡之結果，而規定加重其刑之加重結果犯，依同法第十七條規定，以客觀上行為人能
預見其死亡結果之發生，而主觀上不預見為要件，此項構成犯罪之事實，依刑事訴訟
法第三百零八條之規定，應於有罪之判決書內明白認定、詳細記載，方足以資論罪科
刑。原判決於其記載之犯罪事實內，僅謂：上訴人等二人及陳永豐、林土根、譚天龍
（以上三人均經原法院前審判刑確定）、周正雄（檢察官另案偵辦）及綽號「阿仕」
、「無尾雄」等人，共同傷害被害人陳俊仁、戴瑞宏後，……。「陳俊仁遭受毆打受
有顏面挫傷及撕裂傷，疑似胸部挫傷等傷害；戴瑞宏被毆打後遍體鱗傷，昏倒在地，
不省人事，依當時客觀情況，如未及時送醫急救，可能因傷重死亡。乙○○、甲○○
等人並未將戴瑞宏送醫，竟由陳永豐、林土根、譚天龍、乙○○等人將戴瑞宏抬到其
所有之小客車上，令陳俊仁開車離去。陳俊仁駕駛不久，即因頭昏及體力不支，將車
停靠在台中市○○路某處，下車攔計程車欲找友人將戴瑞宏送醫，唯陳俊仁在台中市
東區某處下車後隨即昏倒，至當天中午十二時許醒來，始搭車前往停車處，將戴瑞宏
送往中山醫學院（附設醫院）急救，但戴瑞宏已因頭部外傷致顱內出血死亡」等情。
而就上訴人等二人對於其傷害犯行，足以使被害人戴瑞宏致生死亡之加重結果，在客
觀上「能預見」，而為其主觀上所「不預見」之重要犯罪事實，則未明白認定、詳細
記載，致其論處上訴人等二人以共同傷害致人於死罪刑，是否適當，尚屬無憑判斷。
(二)、傷害致人於死罪，以行為人僅有傷害行為之故意，對於死亡之結果，客觀上「能
預見」而主觀上「不預見」者為限，如行為人對其行為使被害人發生死亡之結果有預
見，而其結果又不違背其本意時，則屬殺人之故意範圍。依原判決於理由內說明：「
本件對被害人（陳俊仁、戴瑞宏）二人為傷害之犯行，除以電擊棒為工具外，並未見
被告等人持其他兇器，且被告與被害人間僅因砸毀物品求償之糾紛而起，並無深仇大
恨，被告等應無殺人之動機，且被害人戴瑞宏遭毆昏後，被告等並讓陳俊仁開車載戴
瑞宏離去，足見被告並無殺人之犯意。但被害人二人在早餐店已遭毆傷，回抵酒店大
廳後，被告林土根、譚天龍、乙○○、甲○○、周正雄、綽號『阿仕』、『無尾雄』
等人仍繼續毆打被害人。查一般人如再（在）長時間遭人猛力毆打身體，可能因傷重
而死亡，此為一般人之常識。被告等均為成年人，智能正常，自亦具備此一知識。是
其等對於被害人遭其等猛力毆打，可能傷重死亡之結果，應可以預見。是被告等於毆
打被害人戴瑞宏成傷後，預見戴瑞宏可能因傷重而死亡，竟任令亦已受傷之陳俊仁開
車載戴瑞宏離去，因陳俊仁傷重無法及時順利將戴瑞宏送醫，致使戴瑞宏發生死亡之
結果」等旨（見原判決第十一至十二頁，理由八）。似認上訴人等二人及其他共犯原
雖僅有傷害之犯意，而無殺人之直接故意，但對於伊等共同傷害被害人戴瑞宏後，被
害人戴瑞宏可能傷重死亡之加重結果，已有認識而可預見，竟不加防止而任令該項加
重結果之發生。倘原判決此部分之論述無訛，則上訴人等二人究應擔負不確定故意殺
人或傷害致人於死罪責，顯然仍有疑義而待釐清。原審未詳加研求斷定，遽行判決，
難謂適法。以上違誤，本院前次發回意旨均經指明，本次更審判決猶未改正，以致瑕
疵依然存在，仍屬無可維持。上訴意旨執以指摘，非無理由，應認原判決仍有撤銷發
回更審之原因。
據上論結，應依刑事訴訟法第三百九十七條、第四百零一條，判決如主文。
中　　　華　　　民　　　國　　九十三　　年　　　七　　　月　　 十四 　　日
                              最高法院刑事第九庭
                                  審判長法官  林　增　福
                                        法官  邵　燕　玲
                                        法官  陳　世　雄
                                        法官  池　啟　明
                                        法官  郭　毓　洲
      右正本證明與原本無異
                                              書  記  官
中　　　華　　　民　　　國　　九十三　　年　　　七　　　月　　 十六 　　日
                                                                        Ｑ
